臺灣基隆地方法院刑事判決　　　　　　　94年度交訴字第32號
公　訴　人　臺灣基隆地方法院檢察署檢察官
被　　　告　乙○○
上列被告因交通肇事逃逸等案件，經檢察官提起公訴（94年度偵
字第2989號）本院判決如下︰
    主  文
乙○○因過失傷害人，處有期徒刑肆月，如易科罰金以參佰元折
算壹日；又駕駛動力交通工具肇事，致人受傷而逃逸，處有期徒
刑陸月，如易科罰金以參佰元折算壹日。應執行有期徒刑玖月，
如易科罰金以參佰元折算壹日。
    事  實
一、乙○○於民國94年6月4日凌晨2時10分，騎乘車牌號碼POB-4
    13號重機車，沿基隆市○○路往義一路方向行駛，行經基隆
  　市○○路、愛三路口前時，原應注意車前狀況並隨時採取必
  　要之安全措施，並應遵守當地行車時速不得超過50公里，依
    當時情形亦無不能注意之情事，竟疏於注意，猶以時速60至
    70公里之速度騎車前進，適有丙○○騎乘GKY- 409號機車沿
    基隆市○○路往遠東戲院方向行駛，而與乙○○所騎乘之機
    車發生碰撞，造成丙○○人車倒地，並受有右側遠端橈骨骨
    折、右側第3、4、5肋骨骨折、頭皮撕裂傷、右上臂擦傷、
    右肘及前臂撕裂傷等傷害；詎乙○○肇事後，明知汽車駕駛
    人駕駛汽車肇事致人受傷或死亡，應即採取救護或其他必要
    措施，並向警察機關報告，不得駛離，此乃為維護交通安全
    並加強救護以減少被害人死傷之強制規定，竟未停車察看，
    俾以救護傷患及報警處理，即逕自離去，適有路人目睹前情
    而記下車輛之車號後告知員警，經警循線查獲，始知上情。
二、案經丙○○訴由基隆市警察局第一分局報告臺灣基隆地方法
    院檢察署檢察官偵查起訴。
    理  由
一、訊據被告乙○○於本院審理時坦承確有肇事逃逸之事實，惟
    矢口否認有過失傷害之犯行，辯稱：「騎乘機車並無過失，
    不須對過失傷害部分負責。」云云。經查：
  (一)按「行車速度，依速限標誌或標線之規定，無標誌或標線者
    ，應依左列規定：一、行車時速不得超過五○公里。但在未
    劃設車道線、行車分向線之道路，或設有快慢車道分隔線之
    慢車道，時速不得超過四○公里。」、「汽車行駛時，駕駛
    人應注意車前狀況及兩車併行之間隔，並隨時採取必要之安
    全措施。」，道路交通安全規則第93條第1項第1款、第94
    條第3項定有明文。本件被告駕駛車號POB-413號重機車行經
    基隆市○○路、愛三路口前時，竟疏於注意車前狀況且超速
    行駛，致與丙○○騎乘之GKY- 409號機車發生碰撞，使丙○
    ○倒地並受有右側遠端橈骨骨折、右側第3、4、5肋骨骨折
    、頭皮撕裂傷、右上臂擦傷、右肘及前臂撕裂傷等傷害，並
    於肇事後逃逸之事實，業據被告於警詢時坦承：「肇事當時
    要加速通過路口，行車時速約60至70公里。」、於偵查時坦
    承：「當時是綠燈變黃燈時，我沒有停車即衝過去，才撞到
    丙○○，當時時速約50至60公里。」等語（見偵卷第24 頁
    基隆市警察局交通隊道路交通事故現場談話紀錄表(一)、第43
    頁訊問筆錄），並據證人丙○○到院證述：「當時從基隆市
    廟口夜市至遠東戲院方向沿仁四路騎車，走到路口發生碰撞
    前看到被告機車時，就已經被撞了，我人暈倒不知人事。」
    等語明確（見本院94年12月22日審判筆錄），並有卷附行政
    院衛生署基隆醫院驗傷診斷書、道路交通事故現場圖、基隆
    市○○○道路交通事故補充資料(二)、基隆市○○○道路交通
    事故談話紀錄表各1份、肇事現場及機車照片18張在卷可憑
    ，堪認被告於警詢、偵訊中之自白與事實相符，可以採信。
    被告騎乘機車在道路上行駛，自應依上開規定，盡必要之注
    意義務；而當時路況係市區道路○○○路口、限速50公里以
    下，乾燥路面、行車管制號誌正當，被告並無不能注意之情
    事，乃被告竟疏未盡其注意義務，未注意車前狀況，貿然超
    速行經肇事路口，致撞及騎乘機車之丙○○，則被告行為，
    自屬過失無疑；此部分經臺灣省基宜區車輛行車事故鑑定委
    員會鑑定結果，亦同此認定，有該會94年9月14日基宜鑑定
    第0945002157號函暨基宜鑑字第940301號鑑定意見書1份在
    卷可佐，被告前開辯稱其無過失云云，顯與事實不符，不足
    採信。又被告騎乘機車行經前開地點，既因疏未注意撞及證
    人丙○○，致其受有前述之傷害，則被告之過失行為與證人
    丙○○之傷害結果間，具有相當因果關係，自屬情極灼然。
  (二)再按，道路交通管理處罰條例第62條第1項規定：「汽車駕
    駛人駕駛汽車肇事致人受傷或死亡，應即採取救護或其他必
    要措施，並向警察機關報告，不得駛離。」，又刑法第185
    條之4規定：「駕駛動力交通工具肇事，致人死傷而逃逸者
    ，處6月以上5年以下有期徒刑。」，茲查前開規定之立法意
    旨，均係科以肇事者須即採取救護或其他必要措施，並應向
    警察機關報告之義務，以防因就醫延誤致生無謂之傷亡，並
    俾得通知傷亡者家屬到場，以明責任，是凡肇事人於行車肇
    事致人受傷或死亡，未即採取救護或其他必要措施，並向警
    察機關報告，即駕車駛離現場者，均應依該規定處罰，至其
    是否受刑事訴追及對肇事之發生有無過失，對其因違反上開
    規定而應受處罰，並不生影響。本件被告坦承於肇事後並未
    停車察看或進行救護即行離去等情，核與卷附承辦員警即基
    隆市交通隊警員李仁宗之偵查報告（附於偵卷第14頁）內載
    ：「... 現場第一時間並未見到與丙○○發生車禍之肇事者
    人車在現場，據仍在場就觀之民眾告知員警事故當時有在場
    目擊者目睹1部肇事逃逸之車號為FBO-413，惟員警循線追查
    發現民眾提供之車號有誤，以所指之車號拼湊比對追查可疑
    之機車POB- 413，並通知車主乙○○出面說明，始由乙○○
    自行坦承肇事... 」等情相符，並有基隆市警察局員警工作
    紀錄簿1份在卷可憑，堪認被告前開自白與事實相符，可以
    採信。
  (三)綜上所述，本件事證明確，被告犯行，洵堪認定。
二、核被告所為，係犯刑法第284條第1項前段之過失傷害、第
    185條之4駕駛動力交通工具肇事逃逸罪。被告所犯上開2罪
    ，犯意各別，行為互異，應予以分論併罰。爰審酌被告明知
    騎乘機車應遵守行車速限，且明知不論其駕車肇事後是否應
    負刑事過失責任，均應先對傷者加以救護，以減少死傷，此
    亦為人類對生命、身體之基本尊重，詎被告於肇事後竟只顧
    念排除自己之責任，漠視被害人所受之身體傷害，不僅未積
    極加以救護，反而駕車逃逸，其行為所造成之危害非輕及其
    犯罪後尚未與被害人達成民事和解之態度等一切情狀，分別
    量處如主文所示之刑，諭知易科罰金之折算標準，並定其應
    執行之刑，以資懲戒。
據上論斷，應依刑事訴訟法第299條第1項前段，刑法第284條第
1項前段、第185條之4、第51條第5款、第41條第1項前段、第2項
，罰金罰鍰提高標準條例第1條前段、第2條，判決如主文。
本案經檢察官甲○○到庭執行職務。
中　　華　　民　　國　　94　　年　　12　　月　　30　　日
                  刑事第二庭審判長法  官    王福康
                                  法  官    齊  潔
                                  法  官    何怡穎
以上正本證明與原本無異。
對於本件判決如有不服，應於收受送達後10日內向本院提出上訴
書狀，上訴於臺灣高等法院，并按他造當事之人數附具繕本。
中　　華　　民　　國　　94　　年　　12　　月　　30　　日
                                  書記官    李繼業
附錄論罪法條
刑法第284條第1項前段
　  因過失傷害人者，處6月以下有期徒刑、拘役或500元以下罰
  　金，致重傷者，處1年以下有期徒刑、拘役或500元以下罰金
    。
刑法第185條之4
　  駕駛動力交通工具肇事，致人死傷而逃逸者，處6月以上5年
    以下有期徒刑。
